【裁判字號】    91,易緝,193
【裁判日期】    920728
【裁判案由】    詐欺
【裁判全文】
臺灣高雄地方法院刑事判決                     九十一年度易緝字第一九三號
    公  訴  人  臺灣高雄地方法院檢察署檢察官
    被      告  蔡宜宏原名乙.
    選任辯護人  張義棟律師
右列被告因詐欺案件，經檢察官提起公訴（八十四年度偵字第三○四五號），本院判
決如左：
    主  文
蔡宜宏無罪。
    理  由
一、公訴意旨略以：被告（原名乙○○，已於民國九十一年十二月十日更名為蔡宜宏
    ，詳卷附戶籍謄本）與案外人蔡金助基於共同之犯意聯絡，蔡金助明知其於台灣
    中小企業銀行博愛分行所設立之第○○二五四－八號帳戶，於八十一年十二月二
    十八日僅餘存款新台幣（下同）五千四百四十七元，未再繼續存入款項，且其所
    請領使用之支票，亦因無法兌領，而於八十二年一月五日被列為拒絕往來戶，已
    無支付及再簽發支票兌現之能力，竟均意圖為自己不法所有，擬以該空頭支票向
    人詐購財物，蔡金助乃將其所有之空白支票（已蓋妥蔡金助發票人章）交予被告
    ，被告則給付酬勞十萬元，而被告再將之轉交予案外人邱嘉誠或其他不詳姓名者
    使用，嗣因邱嘉誠持向被害人甲○○購物退票，始悉上情【邱嘉誠於八十二年一
    月十二日晚上，持該空白支票至高雄市○○區○○路七二七巷十五弄十一號甲○
    ○所經營之販狗屋，佯有支付價金之能力，向甲○○詐稱：願購買約克夏成犬四
    隻（按四隻共價金計為新台幣二十四萬七千元）云云，嗣甲○○以小本經營不收
    票據，惟邱嘉誠表示：因夜間無處籌現，簽發支票翌日即可兌領等語，致使甲○
    ○陷於錯誤，應允收受支票以代現金，邱嘉誠乃取出上開蔡金助帳戶所申請使用
    之第0000000號空白支票，當場填寫八十二年一月十三日期，面額二十四
    萬七千元，然後交給甲○○，旋甲○○交付上開成犬四隻，嗣該支票屆期不獲兌
    現，甲○○始知受騙】。因認被告涉犯刑法第三百三十九條第一項詐欺取財罪嫌
    。
二、按犯罪事實應依證據認定之，無證據不得推定其犯罪事實；又不能證明被告犯罪
    者，應諭知無罪之判決，刑事訴訟法第一百五十四條、第三百零一條第一項前段
    分別定有明文。再認定被告有罪之事實，應憑證據，如未能發現相當之證據，或
    證據不足以證明，自不能以推測或擬制之方法，以為裁判之基礎；且認定犯罪事
    實所憑之證據，其為訴訟上之證明，須達於通常一般人均不致有所懷疑，而得確
    信其為真實之程度者，始得據為有罪之認定，倘其證明尚未達到此一程度而有合
    理之懷疑存在時，尚難為有罪之認定基礎；苟積極證據不足以為不利於被告事實
    之認定，即應為有利於被告之認定，更不必有何有利之證據（最高法院三十年上
    字第八一六號、四十年臺上字第八六號、七十六年臺上字第四九八六號判例參照
    ）。
三、公訴人認被告涉犯詐欺取財罪嫌，無非係以案外人蔡金助之供詞【詳臺灣高等法
    院高雄分院八十三年度上易字第一○七八號詐欺案件歷審卷（原審案號：本院八
    十二年度易字第六二一○號）】，資為論罪依據。訊據被告堅決否認有何上開犯
    行，辯稱：伊並不認識蔡金助，亦不知支票之事等語。經查：(一)本院八十二年度
    易字第六二一○號詐欺案件中，證人蔡金助於八十三年一月二十一日、八十三年
    二月一日、八十三年二月二十二日庭訊時，均表示其支票及印章均交由證人王天
    恩使用、保管（詳各庭期審判筆錄），嗣證人王天恩到案證陳：伊與被告從小就
    認識，被告未經同意，使用其身分證，曾見到被告帶證人蔡金助至伊住處，當時
    見到被告使用證人蔡金助支票，伊向被告借票等語；證人蔡金助則改陳：被告即
    化名『王天恩』之人，票係伊與被告一起去領，開票之人係被告等語（詳八十三
    年三月十五日、八十三年三月二十五日審判筆錄），業經本院調取本院八十二年
    度易字第六二一○號案卷核閱屬實。(二)又證人王天恩嗣於本院證陳：前開八十三
    年三月十五日審判筆錄中，除自小即與被告認識係事實外，其他事實係由於當時
    被告跑路中，故推給被告，被告與證人蔡金助並不認識，伊亦未介紹他們認識等
    語（詳本院九十二年七月十四日審判筆錄）。(三)爰審酌證人蔡金助初訊時（即前
    開八十三年一月二十一日、八十三年二月一日、八十三年二月二十二日庭訊時）
    ，就支票何人使用之陳述，核與證人王天恩於本院所證相符（詳本院九十二年七
    月十四日審判筆錄），並參以被告於八十二年度易字第六二一○號詐欺案件中
    （含上訴審部分），自始至終均未到庭應訊，致證人蔡金助無法確認被告是否為
    使用支票之人，是否同領支票；另證人蔡金助於前開案件上訴審中（臺灣高等
    法院高雄分院八十三年度上易字第一○七八號詐欺案件），雖再陳稱：經由朋友
    介紹而認識被告，證人王天恩曾向被告借票，被告即開票予證人王天恩等語（八
    十三年六月二十七日、八十三年七月八日訊問筆錄）；惟於審判期日則稱：伊不
    認識被告，僅認識證人王天恩（八十三年七月二十日審判筆錄），前後所述並不
    一致等情。是本院認證人王天恩於本院所陳（詳本院九十二年七月十四日審判筆
    錄），應可採信，證人蔡金助之前關於被告使用支票之陳述，應係迴護證人王天
    恩之詞。綜上，因被告未使用證人蔡金助支票，是公訴人認被告涉犯詐欺罪嫌，
    容有誤會，此外，復查無其他積極證據足資證明被告有上開犯行，不能證明被告
    犯罪，依法應為無罪判決之諭知。
據上論斷，應依刑事訴訟法第三百零一條第一項前段，判決如主文。
中      華      民      國      九十二      年      七    月  二十八    日
                                  臺灣高雄地方法院刑事第一庭
                                      法  官  方  百  正
右正本證明與原本無異。
如不服本判決，應於判決送達後十日內，向本院提出上訴狀。
                                      書記官  張  金  蘭
中    華    民    國      九十二      年      七      月      二十八    日


司法院資訊處製作；財團法人民間司法改革基金會備份。
